臺灣高等法院刑事判決　　　　　　　 100年度上訴字第1084號
上　訴　人　臺灣新竹地方法院檢察署檢察官
上　訴　人
即　被　告　俞訓傑
選任辯護人　彭火炎律師
　　　　　　張玉琳律師
上列上訴人因被告違反槍砲彈藥刀械管制條例案件，不服臺灣新
竹地方法院99年度訴字第272號，中華民國100年2月25日第一審
判決（起訴案號：臺灣新竹地方法院檢察署99年度偵字第3131
號），提起上訴，本院判決如下：
    主  文
上訴駁回。
    事  實
一、俞訓傑明知可發射子彈具有殺傷力之改造手槍、子彈，係槍
    砲彈藥刀械管制條例管制物品，未經許可，不得持有，竟於
    民國95年3月3日其兄俞訓禮死亡後之某日，為俞訓禮整理其
    位在新竹市○區○○路73巷40號9樓房間之遺物時，發現俞
    訓禮之遺物中有具有殺傷力之仿BERETTA廠M-9型半自動改造
    手槍1支（槍枝管制編號0000000000號）、具有殺傷力之改
    造直徑7.0±0.5mm金屬彈頭子彈2顆（鑑定時已試射鑑用罄
    ）及具有殺傷力之改造直徑9.0±0.5mm金屬彈頭子彈5顆（
    鑑定時已試射鑑用罄），以及不具殺傷力之改造直徑7.0±0
    .5mm金屬彈頭5顆（起訴書記載子彈12顆，業經公訴人更正
    ），竟未將上開槍、彈依法報繳，而基於非法持有上揭改造
    槍枝、子彈之犯意，將上揭改造槍枝、子彈藏放其位在新竹
    市○區○○路73巷40號9樓之房間。嗣經警於99年4月8日16
    時許持搜索票前往上開地址搜索，於俞訓傑所使用之房間內
    查獲上開槍、彈，而查悉上情。
二、案經新竹市警察局移送臺灣新竹地方法院檢察署檢察官偵查
    起訴。
    理  由
壹、程序方面：
    按被告以外之人於審判外之言詞或書面陳述，除法律有規定
    者外，不得作為證據；又被告以外之人於審判外之陳述，雖
    不符合同法第159條之1至第159條之4之規定，但經當事人於
    審判程序同意作為證據，法院審酌該言詞陳述或書面陳述作
    成時之情況，認為適當者，亦得為證據。當事人、代理人或
    辯護人於法院調查證據時，知有第159條第1項不得為證據之
    情形，而未於言詞辯論終結前聲明異議者，視為有前項之同
    意，刑事訴訟法第159條第1項及第159條之5分別定有明文。
    本判決下列所引用之證據資料，均經依法踐行調查證據程序
    ，當事人於本院言詞辯論終結前亦未聲明異議，本院審酌證
    據資料製作時之情況，均無違法不當及證明力明顯過低之瑕
    疵，亦查無依法應排除其證據能力之情形，認以之作為證據
    應屬適當，皆有證據能力。
貳、實體方面：
  一訊據上訴人即被告俞訓傑固坦承警察於上揭時、地查獲上開
    具殺傷力之改造手槍及子彈等情不諱，惟矢口否認有何持有
    改造手槍、子彈之犯意，辯稱：上開扣案之槍、彈係其兄俞
    訓禮之遺物，伊不知有殺傷力，檢驗出來，才知有殺傷力。
    伊發現上開槍、彈時，認係小孩玩具而不以為意，就直接放
    到住處倉庫內。98年至99年過年期間整理倉庫，再次看到上
    開槍、彈時才發現該槍、彈應非玩具，而係真槍。此時即有
    報繳之意思，因而聯絡擔任員警之友人湯智麟，欲設法報繳
    該槍、彈，惟尚來不及報繳即遭查獲，伊自始即無持有該等
    槍、彈之主觀犯意云云。被告之辯護人為其辯稱：雖然扣案
    之槍枝重量甚重，但畢竟是改造手槍，槍枝是否具有殺傷力
    ，經刑事鑑定後才能確定，被告於其兄過世後才懷疑這把手
    槍有殺傷力，被告也曾聯絡警員想要報繳，主觀上並無持有
    槍枝的意思云云。經查：
    (一)被告於上揭期間持有上開具有殺傷力之改造手槍、子彈，
      嗣經警持搜索票前往查獲之事實，業據被告於警詢時、偵
      查中及原審審理時供承不諱（見99年度偵字第3131號卷第
      5頁、第41頁、第42頁、第67頁、第68頁、原審卷第17頁
      、第59頁、第60頁），並有上開槍、彈扣案為憑。此外，
      復有新竹市警察局搜索扣押筆錄、扣押物品目錄表、扣押
      物品收據各1份及照片8幀在卷可稽（見上揭偵卷第7至10
      頁）。而本案扣案之手槍、子彈經送內政部警政署刑事警
      察局鑑定結果，就本案手槍部分，認係由仿BERETTA廠M-9
      型半自動製造之槍枝，換裝土造金屬槍管而成之改造手槍
      （槍枝管制編號0000000000號），擊發功能正常，可供擊
      發適用子彈使用，認具殺傷力；就本案子彈12顆部分，其
      中7顆認係由金屬彈殼組合直徑7.0±0.5mm金屬彈頭而成
      之非制式子彈，經採樣3顆試射，2顆可擊發，認均具殺傷
      力，1顆無法擊發，認不具殺傷力；其中5顆認係由金屬彈
      殼組合直徑9.0±0.5mm金屬彈頭而成之非制式子彈，經採
      樣2顆試射，可擊發，認均具殺傷力等情，有該局99年4月
      23日刑鑑字第0990049685號鑑定書1份在卷可憑（見上揭
      偵卷第58頁、第59頁），原審為求慎重再次函請內政部警
      政署刑事警察局就其中未經試射之子彈再次鑑定，其中4
      顆（即上開係由金屬彈殼組合直徑7.0±0.5mm金屬彈頭而
      成之非制式子彈），2顆，雖可擊發，惟發射動能不足，
      認不具殺傷力，餘2顆，無法擊發，認不具殺傷力，其中3
      顆（即上開由金屬彈殼組合直徑9.0±0.5mm金屬彈頭而成
      之非制式子彈），可擊發，認均具殺傷力等情，亦有該局
      刑鑑字第0990120842號函在卷可佐（見99年度審訴字第50
      5號卷第27頁）。堪認被告確持有本案具有殺傷力之改造
      槍枝、子彈。
    (二)被告雖辯稱：伊整理其兄俞訓禮之遺物發現扣案之槍枝、
      子彈，不知具有殺傷力云云。但查，被告於警詢時供承：
      「（為何未將改造92手槍及子彈向警方報繳？）本來想說
      是我哥哥的遺物，我幫他保管就好…。」、「（有沒有持
      該兩把槍犯案過？）都沒有。」等語（見上揭偵卷第5頁
      ）；於偵查中供稱：「（你是否承認涉犯槍砲條例？）我
      承認，…另一把手槍是我哥哥95年3月3日過世後，我整理
      他的遺物，我看到這把槍就收起來，放在倉庫內…。」、
      「（子彈來源？）與這把手槍一樣都是我哥哥遺物…。「
      （為何發現手槍和子彈時沒有報繳？）我與我哥哥感情很
      好，他過世時我很難過，我把槍彈放在倉庫內，之後就忘
      記有此事了。」、「（你哥哥為何會有這把槍和子彈？）
      我是他過世後整理遺物才發現有這把槍與子彈。」「（你
      知道該槍是真槍所以你要報繳？）是，我女兒拿給我看時
      我一直以為是玩具槍，到後來我哥哥俞訓禮跟我講這是真
      槍，我才知道該槍是真槍，我還問我哥哥為何是真槍還讓
      小孩看到，我女兒還說該槍很大支很重。」、「（所以你
      知道該槍有殺傷力？）是我哥哥去世之後，我隨手將槍放
      到倉庫，我當時忙著開店，我覺得該槍應該有殺傷力，所
      以我才會想說要將該槍繳出。」等語（見上揭偵卷第41
      頁、第42頁、第68頁）。足認被告於其兄俞訓禮死亡前即
      已知悉其兄持有扣案之槍枝、子彈，且已知悉該槍枝、子
      彈具有殺傷力，而參諸本案扣案之改造手槍及翻拍照片，
      該改造手槍質地厚實、重量非輕，與一般玩具手槍在大小
      、外形、重量上相去甚遠，被告稍加審視該等槍彈即可判
      斷得知，絕無誤認扣案之槍枝、子彈係小孩玩具而不以為
      意之理。被告上開自白較為可信，嗣後翻異之詞，委無可
      採。
    (三)被告雖辯稱：伊發現扣案之槍枝、子彈後即將之放至倉庫
      內，嗣後自倉庫取出發現係真槍時，即有報繳之意思，主
      觀上並無非法持有扣案之槍枝、子彈之意云云。然查，證
      人即新竹市政府警察局第一分局警員湯智麟於偵查中證稱
      ：「（俞訓傑有無跟你提到他有槍這件事？）沒有。」、
      「（俞訓傑有無請教過你他有槍要報繳之問題？）沒有。
      我今年初或去年尾，我有接到俞訓傑電話，俞訓傑說有人
      寄子彈恐嚇他，我問他有無報案，俞訓傑說他有告訴樹林
      頭派出所，但沒有正式報案，我請他隔天帶子彈及恐嚇信
      來找我，我來辦辦看，但是隔天俞訓傑沒有跟我聯繫，我
      跟他總共聯繫過2、3次，但是俞訓傑都沒有來找我，我就
      想說算了。」、「（對於俞訓傑稱他有打電話給你，說他
      要報繳他哥哥留下來遺物亦即槍械可不可以，有何意見？
      ）俞訓傑沒有問我這個，我們沒有講過」等語（見上揭偵
      卷第63頁、第64頁）；於原審審理時證稱：「（這是99年
      2 月25日被告傳給你的手機0000000000之簡訊，你有收到
      這個簡訊嗎？）有。」、「（你有沒有回電或回電話給他
      ？）他是大概99年2月時就跟我提起這件事，但是我的手
      機紀錄簡訊是99年3月7日收到，我今天有帶我的手機過來
      。」、「（你說99年2月被告就有跟你提這件事，內容為
      何？）他2月時是打電話給我，他說他有收到一封信裡面
      有裝子彈，他被人家恐嚇。」、「（他2月跟你講的時候
      ，只有說子彈及恐嚇的事情，沒有提到槍？）那時候沒有
      。」、「（你3月7日收到這則簡訊，裡面有提到槍，你知
      道這個槍是怎麼回事嗎？）不知道。」、「（你收到簡訊
      以後，有回簡訊給被告或打電話給被告嗎？）我一開始接
      到電話的時候，大概在2月份的時候有聯絡上他，跟他講
      說我們改天再約個時間，你把東西拿出來，後來我們有約
      一個時間，但他失約了，3月份的時候我收到這則簡訊，
      後來我有打電話給被告手機，大概打了兩、三次，沒有聯
      絡上他，我就放棄了。而我也不知道被告家的地址，只知
      道他住眷村。」、「（從那時候到現在為止被告有再跟你
      見面，講到槍的問題嗎？）沒有。」、「（你剛才回答辯
      護人，你說你接到電話，2月叫被告把東西拿出來，『東
      西』係指何物？）子彈跟信件。」、「（你曾詢問被告子
      彈和信件從何而來？）我電話中曾問過他，他說他不知道
      ，但他有懷疑的目標。」、「（被告在電話中或者簡訊中
      ，曾告訴你他哥哥遺物中有留下槍枝或子彈嗎？）不曾。
      」、「（因為你是警察，被告曾經請教過你，若有槍彈應
      該要如何報繳？）沒有。」、「（被告打電話給你或是傳
      簡訊給你，有無要就槍砲的部分，自首接受裁判的意思？
      ）他的意思應該不是這樣，應該是他會幫我想辦法追查到
      槍砲的所有人。」等語（見原審卷第48至50頁、第52頁）
      。又觀諸卷附被告99年3月7日傳簡訊予證人湯智麟之內容
      ：「小湯，我俞頭，過年時想找你出來聚聚順便報你一條
      大條的，但一些因素而暫緩。昨晚我想對方既然敢三番兩
      次來我家偷竊就是我太姑息他們，最後一次事情發生時他
      們一個不注意還被我搶下一把鎗現今還在我手上，放心我
      已藏起來了。本已找吳青山議員來想請你們宋隊長幫忙，
      而吳議員又忙公事可我又怕他們會對我報復，到時若連累
      我家人可不好，所以搞的我一個頭兩個大，想找你幫忙有
      沒有甚麼方法比較好？請你先不要張揚好嗎？麻煩你了。
      」等語（見原審卷第66頁）。是依證人湯湯智麟之證詞及
      上開簡訊內容可知，被告最初與證人湯智麟聯絡時，僅提
      及收到一封裝有子彈之恐嚇信，嗣於簡訊中提及曾搶下對
      方1把槍，全未提及從其兄俞訓禮處發現扣案槍、彈，亦
      無任何報繳扣案槍枝、子彈之意。被告辯稱其發現該等槍
      彈應非玩具之始，即有透過證人湯智麟報繳之意，其主觀
      上沒有持有槍枝之意思云云，不足採信。
    (四)證人即被告前妻鍾美玲於原審審理時固證稱：「（在整理
      俞訓禮的房間的時候，你有參與整理嗎？）有，幾乎都是
      我在整理，重的東西，才會叫俞訓傑幫忙整理。」、「（
      在整理房間的過程中，有沒有發現什麼特殊的東西？）我
      們在整理的時候，我發現有一支槍，我不以為意，我有跟
      俞訓傑講，他就回答說『小朋友的東西，就丟到倉庫那邊
      就好了』。」、「（你發現那支槍的時候，有無用什麼東
      西包著？）好像是用一個盒子。」、「（後來這支槍枝怎
      麼處理？）我就把它放在置物箱，放到倉庫裡，那時候我
      們剛開店，很忙，就沒有去處理它。」、「（後來還有人
      去整理倉庫，把槍拿出來放到別的地方嗎？）那時候是98
      年要過99年的時候，我們已經離婚，但是俞訓傑他媽媽請
      我回去整理房子，有整理到倉庫，那時候店沒有甚麼生意
      ，比較閒，被告就去幫忙整理倉庫，把全部東西整理出來
      ，我則去幫他媽媽整理房間，我後來要幫俞訓傑把他整理
      出來的垃圾拿去丟的時候，我有大概分類一下，發現其中
      有一支鐵製的手槍，我就問俞訓傑這些東西是鐵的，怎麼
      不拿去回收，俞訓傑就有打開看，發現這支槍，當時我們
      也不知道這槍是真、是假，俞訓傑就暫時沒有處理先擺著
      ，他就出去問朋友，如果有槍要如何處理，他也擔心他會
      不會被當成是收藏槍枝的人」、「（你剛才說在俞訓禮房
      間發現這把槍的時候，槍是放在盒子裡，那是什麼樣的盒
      子？）是一個紙盒。」、「（怎樣的紙盒？）類似放鞋子
      的盒子。」、「（所以是把盒蓋打開，發現裡面有一把槍
      ？）是。」云云（見原審卷第37頁、第38頁、第39頁、第
      40頁）。惟證人就扣案之槍枝、子彈係何人先在被告之兄
      長俞訓禮房間發現、發現時之外包裝、何人取出置放於倉
      庫、嗣後何人先在倉庫發現等證述，與被告前開於警詢及
      偵查中之供述不符，且扣案改造手槍與一般玩具手槍在大
      小、外形、重量上相去甚遠，客觀上顯然可以輕易辨別與
      玩具槍之不同。證人鍾美鈴於原審審理時亦證稱：「我有
      買過玩具槍給女兒玩過，常常看過玩具槍，一般玩具槍材
      質比較多是壓克力，如果給我更多的時間看，我應該可以
      判斷出來是否是真槍。」等語（見原審卷第42頁）。足認
      證人鍾美玲上開與被告共同發現扣案之槍枝等證詞，顯係
      故為迴護被告之虛偽證詞，不足採信。
    (五)綜上所述，被告於整理其兄俞訓禮房間遺物，發現扣案槍
      枝、子彈時，已知悉該槍、彈係具有殺傷力之槍枝、子彈
      ，隨即持有並藏放於其位在新竹市○區○○路73巷40號9
      樓之房間，其持有之時間甚長，被告亦無報繳之行為，被
      告確有非法持有扣案槍枝、子彈之犯意甚明。被告所辯要
      屬畏罪卸責之詞，本案事證明確，被告非法持有具殺傷力
      槍枝、子彈之犯行堪予認定，應依法論科。
  二按未經許可，無故持有槍、彈罪，其持有之繼續，為行為之
    繼續，至持有行為終了時，均論為一罪，不得割裂（最高法
    院96年度台上字第5170號判決意旨參照）。被告自95年3月3
    日其兄俞訓禮死亡後某日起即非法持有扣案之改造手槍及子
    彈，惟至99年4月8日為警查獲時，始能謂其犯行終了，自應
    論以一罪。核被告所為，係犯槍砲彈藥刀械管制條例第8條
    第4項之未經許可持有其他可發射子彈之改造槍枝罪、同條
    例第12條第4項之未經許可持有子彈罪。被告以一行為同時
    觸犯上開二罪名，為想像競合犯，應從一重之未經許可持有
    其他可發射子彈之改造槍枝罪。
  三原審以被告罪證明確，適用槍砲彈藥刀械管制條例第8條第4
    項、第12條第4項，刑法第11條前段、第55條、第42條第3項
    前段、第38條第1項第1款等規定，並審酌具有殺傷力之改造
    槍枝、子彈係屬高度危險之物品，使用時動輒造成死傷，非
    經主管機關許可，當不得擅自持有，而被告漠視法令，長期
    非法持有槍枝、子彈，對公共秩序及社會大眾之安全潛在危
    害性非輕，且被告持該槍枝、子彈未另作不法用途，家中尚
    有母親、子女賴其扶養，現從事廚師之正當工作（見原審卷
    第64頁），兼衡其犯罪之動機、目的、手段、生活狀況、智
    識程度、持有槍彈期間等一切情狀，量處有期徒刑3年4月，
    併科罰金新臺幣（下同）8萬元，並就罰金刑部分諭知易服
    勞役之折算標準。並說明扣案之改造手槍1支，依槍砲彈藥
    刀械管制條例第8條第4項規定，乃未經許可不得持有之違禁
    物，應依刑法第38條第1項第1款規定宣告沒收之；至扣案子
    彈12顆，經內政部警政署刑事警察局鑑驗試射，其中7顆子
    彈雖具殺傷力，均已因試射擊發而失其違禁物之性質，其餘
    5顆子彈經鑑定後認不具殺傷力，亦非屬違禁物，故均不予
    宣告沒收。原審認事用法並無不當，量刑亦屬適當。檢察官
    上訴意旨雖以被告於到案後，始終否認犯行，矯飾詭辯，態
    度不佳，原審僅量處有期徒刑3年4月，併科罰金8萬元，衡
    諸公益及被告所侵害法益等情，恐不符比例原則、罪刑相當
    原則，原審判決就被告上開犯行之量刑，實屬過輕，亦與公
    平正義未能允洽，難謂妥適云云；被告上訴意旨則以本案槍
    彈係上訴人兄長俞訓禮之遺物，並非上訴人所購買，僅因紀
    念手足情誼而無知持有，不曾持槍犯罪，且本案警員前往上
    訴人住處時上訴人係自動交出槍枝、子彈，足認上訴人尚知
    悔悟。又上訴人家中尚有70餘歲行動不便之老母親以及年方
    9 歲之幼女，若使上訴人入監服刑，將使上訴之母親及幼女
    頓失所依，爰請求依刑法第59條減輕其刑，並於依刑法向公
    庫支付8萬元後准為緩刑宣告云云。惟查：(一)量刑之輕重，
    係屬事實審法院得依職權自由裁量之事項，茍於量刑時，已
    依行為人之責任為基礎，並斟酌刑法第57條各款所列情狀，
    而未逾越法定範圍，又未濫用其職權，即不得遽指為違法。
    原審已依刑法第57條規定審酌被告犯罪之動機、目的、手段
    、生活狀況、智識程度、持有槍彈期間並未以之犯罪等情狀
    ，量處被告前述刑度，難謂罪刑不相當。(二)刑法第59條之酌
    量減輕其刑，必須犯罪另有特殊之原因與環境等情，在客觀
    上足以引起一般同情，認為即予宣告法定低度刑期尤嫌過重
    者，始有其適用。至於被告無前科，素行端正，子女眾多，
    情節輕微等情狀，僅可為法定刑內從輕科刑之標準，不得據
    為酌量減輕之理由（最高法院45年台上字第1165號、51年台
    上字第899號、28年上字第1064號判例意旨可資參照）。本
    件被告犯罪既無特殊之原因與環境等情，在客觀上足以引起
    一般同情，難認有何情堪憫恕之情狀，自無刑法第59條之酌
    量減輕其刑規定之適用。檢察官上訴意旨，指摘原判決量刑
    過輕，被告上訴意旨，指摘原判決量刑過重，均無理由，應
    予駁回。
據上論斷，應依刑事訴訟法第368條，判決如主文。
本案經檢察官陳國鳴到庭執行職務。
中    華    民    國   100    年     6    月    30    日
                  刑事第七庭  審判長法  官  陳憲裕
                                    法  官  游紅桃
                                    法  官  楊智勝
以上正本證明與原本無異。
如不服本判決，應於收受送達後10日內向本院提出上訴書狀，其
未敘述上訴之理由者並得於提起上訴後10日內向本院補提理由書
（均須按他造當事人之人數附繕本）「切勿逕送上級法院」。
                                    書記官  林桂玉
中    華    民    國   100    年    7     月    1     日